臺灣高等法院刑事判決　　　　　　　 100年度上訴字第1211號
上　訴　人
即　被　告　曾則元
選任辯護人　林正杰律師
上列上訴人因違反毒品危害防制條例案件，不服臺灣桃園地方法
院99年度訴字第699號，中華民國100年3月17日第一審判決（起
訴案號：臺灣桃園地方法院檢察署98年度偵字第22808號），提
起上訴，本院判決如下：
    主  文
原判決撤銷。
曾則元販賣第三級毒品，累犯，處有期徒刑肆年。扣案之第三級
毒品愷他命（Ketamine）貳包（含無法與愷他命完全析離之塑膠
袋貳個，毛重共壹佰零貳點陸伍公克、純度約百分之55、驗餘淨
重共伍零點肆貳公克）均沒收。
    事  實
一、曾則元於民國97年間因詐欺案件，經臺灣桃園地方法院判處
    有期徒刑3月確定，並於98年7月9日易科罰金執行完畢。
二、詎曾則元仍不知悔改，明知愷他命（Ketamine，下稱K他命
    ）係毒品危害防制條例所公告列管之第三級毒品，依法不得
    販賣，竟欲販賣K他命予KTV之傳播小姐而基於販賣第三級毒
    品牟利之犯意，於98年8月28日晚間11時許，在新竹縣芎林
    交流道附近，以新臺幣（下同）15000元之價格，向某真實
    姓名年籍不詳、綽號「阿凱」之成年人，販入K他命2包（含
    無法與愷他命完全析離之塑膠袋2個，毛重共102.65公克，
    純度約55%，驗前純質淨重共約55.41公克、驗餘淨重50.42
    公克），擬以每公克300元至400元不等之價格出售予KTV內
    之傳播小姐。嗣於98年8月29日凌晨0時0分許，在新竹縣竹
    東鎮○道○號○路北向90公里處為警查獲，並扣得上開購得
    之K他命2包，而知悉上情。
三、案經內政部警政署國道公路警察局第六警察隊報請臺灣新竹
    地方法院檢察署呈請臺灣高等法院檢察署檢察長令轉臺灣桃
    園地方法院檢察署檢察官偵查起訴。
    理  由
壹、程序部分
一、按被告之自白，非出於強暴、脅迫、利誘、詐欺、疲勞訊問
    、違法羈押或其他不正之方法，且與事實相符者，得為證據
    ，刑事訴訟法第156條第1項定有明文。辯護人主張以被告於
    98年8月29日警詢中不利於己之陳述部分抗辯非出於自由意
    志，且與事實不符，而無證據能力云云。然查：本件經原審
    勘驗由國道公路警察局第六警察隊竹林分隊於98年8月29日
    凌晨2時07分起至同日2時35分止之調查筆錄錄音光碟結果，
    該光碟總播放時間為28分53秒，筆錄係由1位警員訊問、1位
    警員打電腦製作筆錄而成，詢問過程採一問一答方式，詢問
    過程中警員詢以「你持有大量毒品是做何用途」時，被告答
    以「身上沒有錢，打算到KTV賣給傳播小姐」等語，警員詢
    以「分裝成什麼數量」時，被告答以「還沒有分，是打算分
    成1公克1包」等語，警員還覆誦被告前揭答話向被告確認後
    供打字警員鍵入電腦，警員又詢以「你這次兜售的利潤是多
    少」時，被告答以「大概是2萬至3萬」等語，警員覆誦「2
    萬至3萬」時，被告還接著答稱「實際也沒算過，大概2萬至
    3 萬」等語，警員再詢以「你所販賣的毒品K他命在什麼時
    候進的」時，被告答稱「就在警方攔查的29號的前1個多小
    時」等語，且筆錄製作過程中，警員詢問語氣平順，全程未
    見有強暴、脅迫或其他不正方法取供之情形，亦無照稿朗讀
    或依警員口述再為覆述之情形製作筆錄等節，有勘驗筆錄附
    卷可參（見原審卷第第7頁至第12頁），警員詢問過程平順
    妥適，既無任何不正之方法，而被告之答話復態度自然，陳
    述流暢，是被告於警詢時之陳述顯係出於其自由意志所為之
    任意性自白，且與事實相符，依上開規定，被告此部分之陳
    述自得為證據。又被告及其辯護人復未能提出任何證據證明
    被告於第一次偵查在檢察官前所為之陳述係非出於其自由意
    志，是被告及辯護人空言指稱被告於警詢及第一次偵查時所
    為之陳述非任意性云云，自不足採。
二、按被告以外之人於偵查中向檢察官所為之陳述，除顯有不可
    信之情況者外，得為證據，刑事訴訟法第159條之1第2項定
    有明文。證人周賢文於檢察官偵查中經具結後所為之陳述，
    查無顯不可信之情況，被告及辯護人於原審及本院準備程序
    、審理時亦均不爭執，復未指出並證明上開證人之證言有何
    顯不可信之情況，依刑事訴訟法第159條之1第2項規定，證
    人周賢文於檢察官訊問時經具結後所為之證述，自得為證據
    。
三、本院認定事實所引用之下列證據資料（包含供述證據、文書
    證據等），並無證據證明係公務員違背法定程序所取得。又
    檢察官、被告及其辯護人於原審及本院審判時對本院所提示
    之被告以外之人審判外之供述，包括供述證據、文書證據等
    證據，就證據能力均未表示爭執，且迄言詞辯論終結前並未
    聲明異議，亦無顯有不可信之情況與不得作為證據之情形，
    本院審酌上開證據資料製作時之情況，尚無違法不當及證明
    力明顯過低之瑕疵，認為以之作為證據應屬適當，是依刑事
    訴訟法第159條至第159條之5規定，本院所引用供述證據及
    文書證據均有證據能力，合先敘明。
貳、實體部分
一、訊據被告對於有於上揭時地為警查獲，並扣得K他命2包之事
    實固不爭執，惟否認是欲販賣第三級毒品K他命而購入，辯
    稱：「是洪進貴說慶生要玩K他命，王志盛打電話要伊陪他
    們去新竹，購買毒品的錢是洪進貴出的，伊只是陪他們去，
    警詢中自白是因為警察說要1人留下來錄口供，因為車子是
    伊的，所以被留下來，配合警察，否則警察說3個人都要移
    送，伊在地檢署自白是因為小隊長送伊去，伊會怕，所以才
    這麼說，實際上伊沒有買扣案的K他命，洵無販賣第三級毒
    品犯行。」云云。經查：
  (一)被告於98年8月29日警詢時坦承：「被查扣的K他命1包51.5
    公克，1包51.2公克，是我在8月28日11點多在芎林交流道下
    面的檳榔攤，以15,000元向『阿凱』之男子買的，打算分裝
    成1公克1包後，到中壢凱悅賣給傳播小姐，1包賣300至400
    元，剛拿到就被警方查獲。」等語（見98年偵字第6645號卷
    第4頁至第6頁、原審卷第7頁至第11頁）；於同日第1次偵查
    時復自承：「警詢筆錄是依我的陳述記載，內容實在，K他
    命是我昨天晚上11點多在芎林交流道以15,000元向阿凱買的
    ，阿凱約20、30歲左右，K他命我打算賣給KTV的傳播小姐，
    分裝成1公克1包，1包用300、400元代價賣出，每包可以賺
    200多元，扣案的K他命都是我的，（問：你是否知道販賣K
    他命是重罪？）…我知道（點頭）。」等語（見98年偵字第
    6645號卷第26頁至第28頁），如前理由欄第壹、一項所述，
    被告於警詢時之陳述顯係出於其自由意志所為之任意性自白
    ，其續於第1次偵查時之陳述，係內勤檢察官提示前開警詢
    筆錄予被告確認係依其陳述而記載後所為之供述，被告尚且
    表示希望檢察官號予其機會，益徵被告該次偵查中之陳述亦
    係出於任意性之自白；又證人即查獲本件之國道公路警察局
    第六警察隊警員周賢文於偵查時結證稱：「我們攔查後發現
    車上共有3人，請他們拿證件時發現被告有攜帶1小包K他命
    ，經他們同意檢視車內，在副駕駛座頭枕摸到2包物品，取
    出看就是K他命，當場詢問被告坦承是他的，其他同車的2人
    也都說不是他們的，車輛也非他們使用，也沒什麼意見，被
    告在筆錄中就購買K他命情形都交待很清楚，我們認為其他2
    人應該是不知情，故沒讓該2人做筆錄，當天不管3人如何講
    ，我們都是針對犯罪事證做移送，不會有差別，若3人互相
    推託，也只是將3人都解送地檢署而已，不會因為被告是否
    坦承在績效上有何差別。」等語（見98年偵字第22808 號卷
    第191頁至第192頁）及證人即查獲本件之國道公路警察局第
    六警察隊警員警員張明光亦於原審結證稱：「被告沒帶證件
    ，我們請被告把口袋物品撈出，發現是1包K他命，然後在車
    上副駕駛座發現另2包K他命，當場被告就坦承毒品都是他的
    ，因為被告說車子是他的，毒品也是他的，買毒品過程也是
    駕駛該部車，並說是他單獨為之，所以我們才針對被告作調
    查。」等語（見原審卷第39頁至第40頁），經核均與被告前
    開自白相符，衡諸其等係因執行交通違規勤務攔查被告而查
    獲本件，與被告素不相識，皆無設詞誣被告之理，其等之證
    言均以採信；復有扣案之白色細晶體之K他命2包扣案可資佐
    證（保管字號：99年度刑管字第2106號，扣押物品清單見原
    審卷第29頁），且扣案之2包白色細晶體經送驗後，確實檢
    出第三級毒品K他命成分乙節，有內政部警政署刑事警察局
    98年9月17日刑鑑字第0980121404號鑑定書1紙在卷可按（見
    98年偵字第22808號卷第19頁，含無法與愷他命完全析離之
    塑膠袋2個，毛重共102.65公克，純度約55%，驗前純質淨重
    共約55.41公克、驗餘淨重50.42公克）。足徵被告前開於警
    詢及第1次偵查時出於任意性之自白核與事實相符，足信為
    真實。
  (二)被告雖以前詞置辯，惟被告如何因欲販賣K他命予傳播小姐
    而購入上開K他命等情，業據其供承明確如上，且如前(一)所
    述，證人即警員周賢文、張明光均與被告並不認識，且當時
    係值匝道交通稽查臨檢勤務隨機攔查被告，是2名員警並無
    誣陷被告之動機，應認其等之證言堪以採信。反觀被告於其
    後之偵查改口供稱：「K他命是洪進貴有朋友要過生日，洪
    進貴及他要過生日的朋友要合買的，只是找王志盛幫忙找藥
    頭，期間我都坐在車子後座」云云（見98年偵字第22808號
    卷第9頁），然證人王志盛於偵查所為之證述係：「K他命是
    我們3個人一起出錢要買來自己食用，打算1人各出5,000元
    。」云云（見98年偵字第22808號卷卷第60頁），與被告偵
    查時之供述不相符；證人王志盛於原審審理時始翻異其詞配
    合被告前揭辯詞而改稱：「錢是洪進貴出的，K他命也是他
    提議去買的，事先沒有說要合買，事後3人也沒有一起出這
    個錢。」云云（見原審卷第41頁至第44頁），且其於偵查時
    證述伊替洪進貴找藥頭，藥頭叫阿宏，電話是0000000000號
    等語，於原審審理時又配合被告改稱藥頭電話為0000000000
    號云云，證人王志盛所為上開前後不一之證述，並無法為有
    利於被告之認定，且其於原審所為之證述則顯係事後迴護被
    告之詞，均不足採信。被告另辯稱「因警察說1個人出來擔
    ，另2個人就能走，因為當時開姐姐的車子，所以就出面去
    承擔這個責任，不配合就要移送我們3個人。」云云，惟觀
    諸被告自承洪進貴係朋友的朋友，平日很少聯絡，也沒有在
    一起做什麼事情過等語（見原審卷第96頁背面），證人王志
    盛復證述與被告是好朋友，與洪進貴則一起當兵，交情沒那
    麼好等語（見原審卷第42頁），衡情被告與王志盛2人為好
    朋友，且其2人皆與洪進貴交情不深，如本件真係洪進貴欲
    買K他命用以慶生，蓋施用K他命並無罪責，被告與王志盛、
    洪進貴在被查獲後只需真實陳述即可，無法想像何以被告在
    警詢及第1次偵查中要為與自己交情泛泛的洪進貴脫罪，而
    編造1件完全不存在之欲販賣毒品而購入毒品之重罪攬身？
    且證人王志盛亦僅需真實陳述當時發生之事，3人均可脫免
    罪責，何需大費周章在偵查中另行編出K他命是3人合購的謊
    言？更有進者，被告既辯稱只是陪另2人至新竹購買毒品，
    其餘什麼都不知道云云，何以其於警詢、第一次偵查中不僅
    坦承犯行，且能明確陳述其K他命買入數量及價格多少、欲
    賣出之數量及價格多少、可獲利多少等細部犯罪構成要件要
    素，甚至尚自承其販賣K他命已有1個多月，前次係以8,000
    元進貨50克，都已售完等語（見98年偵字第6645號卷第6頁
    、第27頁），可見被告所自白之事實顯然超出其所欲替他人
    承擔罪責之範圍甚遠。再證人即警員周賢文、張明光皆證述
    ：「被告在當場即自承K他命係其所有、車子係其姐姐所有
    惟平日由其在使用，另2人又均表示K他命不是他們的，所以
    只針對被告製作筆錄。」等語，已如前述，故移送被告1人
    與移送被告及王志盛、洪進貴3人之偵查程序並無不同，員
    警並無告知被告只要交出1人即可之必要，本件因員警據在
    場被告自承與遭查扣之K他命有關，車子又係被告所有，另2
    人又表示不知情等節，而僅製作被告1人詢問筆錄，並只移
    送被告1人至地檢署複訊等情，並未見有何違反警詢過程之
    規定，也無證據顯示員警以引誘或誤導等之不正當手段令被
    告1人出面擔責，所擔之責又係與被告自辯之情節相去甚遠
    的販毒犯行，辯護人既未提出任何具體事證以證明員警製作
    筆錄過程違法，徒以員警未對在場所有人製作筆錄，即認違
    反一般偵查實務，故警員周賢文、張明光2人所述即為不實
    云云，並不足採。
  (三)按一般民眾普遍認知之毒品非法交易，向為政府查禁森嚴且
    重罰不寬貸，非可公然為之，且不論是以何形式包裝之毒品
    ，均可任意分裝或增減其份量，而每次買賣毒品之價量、品
    質，亦隨時可因雙方關係之深淺、當時之資力、需求程度及
    對行情之認知等因素而機動的調整，因之販賣之利得，除經
    被告坦承犯行，或價量均達到明確外，委難查得實情，職是
    之故，縱未確切查得販賣賺取之實際差價，但除別有事證，
    足認係按同一價格轉讓，確未牟利外，尚難執此認非法販賣
    之事證有所不足，致知過坦承者難辭重典，飾詞否認者反得
    逞僥倖，而失情理之平；且上開毒品價格昂貴，取得不易，
    凡為販賣之不法勾當者，苟無利可圖，應無甘冒被查緝法辦
    重刑之危險，平白無端義務為該買賣之工作，是其販入之價
    格較諸售出之價格低廉，而有從中賺取買賣差價牟利之意圖
    及事實，應屬合理之認定；從而，以本案而言，雖被告矢口
    否認欲販賣第三級毒品愷他命，然依扣案之毒品數量，及被
    告於警詢及檢察官第1次偵查時均供稱係以15,000元買入K他
    命2包約102克，要分成1小包1公克，並以每小包300元至400
    元價格賣出等語，經計算後被告1公克K他命販入價格為147
    元（15,000/102=147），販出所得利潤則為153元至253元（
    300-147=153，400-147=253），以此次扣案之毒品數量計，
    如全數出售，被告之獲利約2萬餘元，亦與被告於警詢時自
    陳此次利潤約2至3萬元乙節相符（見98年偵字第6645號卷第
    5頁），益證被告確實欲從中獲利，堪認被告主觀上有販賣
    第三級毒品愷他命營利之意圖甚明。
  (四)綜上所述，被告所辯，與常情有違，顯係事後卸責之詞，無
    足採信。本件事證明確，被告販賣第三級毒品犯行，洵堪認
    定，應予依法論科。至於被告於本院審理時猶聲請傳喚證人
    洪進貴欲證明毒品為洪進貴出錢購買並為洪進貴所有，惟本
    院已依證據判斷，並於理由欄詳述被告前述辯解不足採信之
    理由，而認定扣案之毒品係被告為販出而購入之毒品，所有
    人係被告，洪進貴是否另有販賣毒品之犯行與本件無涉，況
    經本院將傳票合法送達於被告所提供之洪進貴之送達處所，
    然已遷移原址而退回，有本院公文封暨訴訟文書不能送達事
    由報告書附卷可稽（見本院卷），本件事證既明，被告之聲
    請，已無必要，附此說明。
二、按行為人主觀上有營利售賣意圖而販入毒品，其雖未及賣出
    ，仍應論以販賣毒品既遂罪責，即販賣毒品罪，並不以販入
    之後復行賣出為要件，祇要以營利為目的，將毒品販入或賣
    出，有一於此，仍屬犯罪既遂（最高法院98年度台上字第55
    41號判決意旨）。是被告曾則元意圖營利而販入K他命，核
    其所為，係犯毒品危害防制條例第4條第3項之販賣第三級毒
    品罪，其持有本件第三級毒品之低度行為，應為販賣之高度
    行為所吸收，不另論罪。又被告有如事實欄所載之犯罪科刑
    執行情形，有本院被告前案紀錄表在卷可稽，其於有期徒刑
    執行完畢後5年內，故意再犯本件有期徒刑以上之罪，為累
    犯，應依刑法第47條第1項之規定加重其刑。本件被告販賣
    毒品每小包從中僅獲取1、2百元之利潤，依本件扣案之毒品
    數量計，其獲利約2萬餘元，故其販賣情節較長期販賣毒品
    之「大盤」、「中盤」毒販輕微，且被告犯罪時年僅23歲，
    年輕識淺，現有正當職業，有在職證明書附卷可稽（見本院
    卷），依其實際犯罪之情狀而言，非無顯可憫恕之處，認如
    量處法定最低度刑有期徒刑5年，猶嫌過重，顯屬情輕法重
    ，有傷一般國民對於法律之情感，爰依刑法第59條之規定酌
    量減輕其刑，並先加後減之。
三、原審以被告犯罪事證明確，據以論罪科刑，固非無見。惟查
    ：被告係因年輕思慮不周為貪圖小利而犯本案，且已有正當
    職業，其等犯罪情狀情輕法重，在客觀上足以引起一般同情
    ，堪予憫恕，原審未予審酌，即有未洽，被告等上訴意旨以
    原判決量刑過重為由，指摘原判決不當，為有理由，自應由
    本院將原判決予以撤銷改判。爰審酌被告無視於販賣第三級
    毒品K他命，將助長施用毒品惡習，並足以使購買施用者導
    致精神障礙與性格異常，甚至造成人民生命健康受損之成癮
    性及危險性，其不僅戕害國人身體健康，且有危害社會安全
    之虞，所生危害非輕，而染上毒癮者為索得吸毒之資，甚至
    甘冒竊盜、搶奪及強盜等財產犯罪之風險，造成社會治安嚴
    重敗壞，其之行為實屬不該，且其意圖營利販賣第三級毒品
    K他命，而購入毛重約102公克之K他命，犯罪情節雖不輕，
    所幸尚未販出而使危害更鉅，及其犯罪動機、目的、手段，
    並兼衡被告為國中畢業之智識程度，犯後否認犯行之態度等
    一切情狀，量處如主文第2項所示之刑。
四、沒收：
  (一)本件被告販賣第三級毒品，且被告販入之K他命之純質淨重
    已達20公克以上，該毒品即屬不受法律保護之違禁物（毒品
    危害防制條例第11條第5項及最高法院95年度台上字第4358
    號、95年度台上字第911號判決意旨參照），就扣案之K他命
    2包（含無法析離之塑膠袋2個，驗前總純質淨重約55.41公
    克，驗餘毛重共102.54公克），核屬違禁物，應依刑法第38
    條第1項第1款之規定，不問屬於被告所有與否，應予沒收。
  (二)警方另於被告褲子右口袋內扣得之第三級毒品K他命1小包（
    驗前毛重0.76公克，包裝重0.19公克，取0.06公克鑑定用罄
    ，餘0.51公克），據被告供稱係供其本身施用，且查無證據
    證明係供本案販賣毒品所用或犯罪預備之物，爰不為沒收之
    諭知。
  (三)扣案行動電話1支（含門號0000000000號之SIM卡1張），雖
    為被告所有，惟無證據證明上開行動電話及門號係供本案販
    賣毒品所用或犯罪預備之物，亦不為沒收之諭知。
據上論斷，應依刑事訴訟法第369條第1項前段、第364條、第299
條第1項前段，毒品危害防制條例第4條第3項，刑法第11條前段
、第47條第1項、第59條、第38條第1項第1款，判決如主文。
本案經檢察官陳傳宗到庭執行職務。
中    華    民    國   100    年    7     月    7     日
                  刑事第十七庭  審判長法  官  王炳梁
                                      法  官  周明鴻
                                      法  官  黃雅芬
以上正本證明與原本無異。
如不服本判決，應於收受送達後10日內向本院提出上訴書狀，其
未敘述上訴之理由者並得於提起上訴後10日內向本院補提理由書
（均須按他造當事人之人數附繕本）「切勿逕送上級法院」。
                                      書記官  鄭雅云
中    華    民    國   100    年    7     月    8     日
附錄：本案論罪科刑法條全文
毒品危害防制條例第4條第3項：
製造、運輸、販賣第三級毒品者，處5 年以上有期徒刑，得併科
新臺幣5百萬元以下罰金。